臺灣宜蘭地方法院民事簡易判決
111年度宜簡字第241號
原      告  良京實業股份有限公司

法定代理人  平川秀一郎

訴訟代理人  蘇芷萱  
            余成里  
被      告  連乙華  
訴訟代理人  陳冠宇  
被      告  李德清  
上列當事人間塗銷所有權移轉登記事件，本院於民國111年10月2
5日言詞辯論終結，判決如下：
    主  文
一、原告之訴駁回。
二、訴訟費用由原告負擔。
　　事實及理由
壹、程序事項：
　　按不變更訴訟標的，而補充或更正事實上或法律上之陳述者
    ，非為訴之變更或追加，民事訴訟法第256條定有明文。經
    查，本件原告起訴時以債務人被告連乙華及與之為買賣、贈
    與行為及移轉不動產登記行為之相對人為共同被告，嗣經查
    明該相對人為被告李德清，原告乃於民國111年3月18日具狀
    更正其聲明（本院卷第96-98頁）。核原告前揭所為，僅屬
    補充其事實上之陳述，起訴之對象仍屬同一，非為訴之變更
    或追加，應予准許。
貳、實體事項：
一、原告主張：
　㈠被告連乙華因積欠原告新臺幣（下同）本金28萬9,979元、利
    息及違約金未清償，原告經多次催討、強制執行未果，獲發
    債權憑證，被告李德清明知被告連乙華積欠原告債務未清償
    ，而為脫產避免受強制執行，被告連乙華竟將名下如附表所
    示不動產（以下若指本件全部系爭不動產，簡稱為附表所示
    不動產，單指其一，則區分附表一或二所示不動產)分別以
    買賣和贈與為原因，於民國110年6月7日、110年4月19日移
    轉登記為被告李德清所有，致原告無法就該不動產追償。嗣
    原告於110年7月23日查調如附表所示不動產登記謄本及異動
    索引資料時，始知上情。為此，爰依民法第244條第1項、第
    2項、第4項，請求撤銷被告間就附表一所示不動產所為買賣
    之債權行為、附表二所示不動產所為贈與之債權行為及附表
    一、二所示不動產移轉所有權之物權行為，復依民法第244
    條第4項規定，請求被告李德清將附表一、二所示不動產所
    有權移轉登記回復為被告連乙華所有等語。
　㈡聲明：
　⒈被告間就如附表一所示不動產，於民國110年5月20日所為買
    賣之債權行為，及於110年6月7日所為所有權移轉登記之物
    權行為，均應予撤銷。
  ⒉被告李德清應將如附表一所示不動產，於110年6月7日以買賣
    為登記原因，向宜蘭縣宜蘭地政事務所以收件字號110年宜
    登字第076220號所為之所有權移轉登記予以塗銷，並回復登
    記為被告連乙華所有。
  ⒊被告間就如附表二所示不動產，於110年4月1日所為贈與之債
    權行為，及於110年4月19日所為所有權移轉登記之物權行為
    ，均應予撤銷。
  ⒋被告李德清應將如附表二所示不動產，於110年4月19日以贈
    與為登記原因，向宜蘭縣宜蘭地政事務所以收件字號110年
    宜登字第047970號所為之所有權移轉登記予以塗銷，並回復
    登記為被告連乙華所有。
二、被告則以：　　
  ㈠被告連乙華：
　  我有向被告李德清借款合計345萬元，借得之款項用於修繕
    房屋及清償債務，又因罹患癌症，急需用錢，為免無法歸還
    被告李德清欠款致另生違約金，始提前以兩筆土地抵償債務
    ，本件實係因無法以土地向銀行貸款，並無蓄意脫產之意。
　㈡被告李德清：
　⒈我總共借給被告連乙華345萬元，因為被告連乙華無法清償，
    所以用如附表所示不動產抵償共420萬元之債務、利息違約
    金及過戶相關稅金。其中如附表二所示不動產實為買賣交易
    ，僅因為了節稅而用贈與名義。
　⒉我的債權有設定抵押權，應優先受償，並未損及原告之債權
    ，原告提出如附表所示土地之拍賣底價過高，因為同地區房
    、地的實價登錄成交價格僅約405萬，本件附表所示不動產
    抵償之價額與市價相當。
　⒊被告均聲明：駁回原告之訴。
三、爭點整理：　
  ㈠不爭執事項：
  ⒈原告持有臺灣臺北地方法院核發債務人即被告連乙華之102年
    度司執字第17286號債權憑證，其執行名義、金額內容為：
    債務人（被告）連乙華應向債權人（原告）清償28萬9979元
    ，及自95年4月12日起至清償日止，按年息百分之15.99計算
    之利息，暨自95年5月13日起至清償日止，其逾期在6個月內
    ，按上開利率10％，逾期超過6個月者，按上開利率20％計算
    之違約金。被告連乙華迄今尚未清償該債務（本院卷第14-1
    6、292頁）。
  ⒉被告連乙華於110年4月19日以贈與為名義，將如附表二所示
    不動產辦理所有權移轉登記予被告李德清（本院卷第247-26
    2頁）。
  ⒊被告連乙華於110年6月7日以買賣為名義，將如附表一所示不
    動產辦理所有權移轉登記予被告李德清（本院卷第64-73、8
    2-94頁）。
  ⒋上揭事實，業據原告提出債權憑證、附表所示不動產登記謄
    本、異動索引，並有本院依職權調閱之不動產登記謄本、移
    轉登記申請資料可證（卷證頁數出處詳如前述），且為兩造
    所不爭執，此部分事實自堪信為真實，可認原告對於被告連
    乙華擁有無擔保之普通債權而未受清償，被告連乙華卻將如
    附表所示不動產移轉登記予被告李德清。
  ㈡至原告主張被告間買賣、贈與如附表所示不動產行為為詐害
    債權行為，則為被告所否認，並以前詞置辯，是本院應審酌
    者為（爭點）：
　⒈移轉如附表二所示不動產之原因關係，是否為無償行為？
　⒉被告連乙華將如附表所示不動產抵移轉登記予被告李德清，
    以抵償債務，是否害及原告債權而構成詐害債權行為？
四、本院之判斷：【被告李德清借款共345萬元予被告連乙華，
    並就如附表一所示不動產設定有最高限額抵押權】。
  ㈠被告間移轉不動產為有償行為：
  ⒈被告李德清與被告連乙華於108年1月2日簽立180萬元借款契
    約，約定被告連乙華提供如附表一、二所示土地設定抵押權
    擔保借款，並先將如附表一所示建物以5萬元先出賣給被告
    李德清，日後還款時，得以5萬元買回，被告連乙華於108年
    1月19日、108年1月30日自被告李德清處簽收5萬、180萬，
    有買賣契約、借款契約書、簽收單可憑（本院卷第134、146
    -150頁）。
　⒉被告連乙華先後於108年1月21日、110年5月18日提供如附表
    一所示土地、建物，分別設定各330萬元最高限額抵押權予
    被告李德清，擔保債權確定期日為111年1月20日，有該筆土
    地、建物登記第一類謄本可佐（本院卷第90、92頁）。
　⒊被告2人於110年4月15日簽立買賣契約書，被告連乙華將如附
    表二所示不動產以80萬元賣給被告李德清，以抵償80萬元借
    款，有買賣契約書為憑（本院卷第136頁）。
　⒋被告於110年5月6日簽立買賣契約書，被告連乙華將如附表一
    所示不動產以340萬元賣給被告李德清，付款方方式約定以
    被告連乙華先前欠款100萬元為抵銷，被告李德清再支付被
    告連乙華160萬元，餘款80萬元則抵充借款利息、違約金及
    稅金等費用，被告連乙華於110年6月2日簽收自被告李德清
    處取得160萬元，此有買賣契約書、簽收單可佐（本院卷第1
    38、162頁），並有被告李德清提出之108年1月30日、110年
    6月2日提款單為證（本院卷第152、164頁），而原告對此並
    未爭執，亦未提出反證推翻，自可認被告抗辯係以345萬元
    借款債務與如附表所示不動產買賣價金互為抵銷，應屬可採
    （至於被告其餘辯稱抵償之75萬元利息、違約金或稅賦，其
    真實性與否與本案結論無影響，故本院不予審究此部分辯解
    釋否屬實），被告間移轉如附表所示不動產行為，屬有償行
    為，不因附表二所示不動產移轉登記原因為贈與而有所影響
    ，是原告依民法第244條第1項規定，主張被告連乙華所為之
    贈與無償行為，有害債權，應予撤銷，即屬無據。
　㈡被告李德清對被告連乙華之債權，具有優先受償權：
　⒈按債務人出賣其財產非必生減少資力之結果，苟出賣之財產
    已獲得相當之對價，用以清償具有優先受償權之債務，則一
    方面減少其財產，一方面減少其債務，其對於普通債權人，
    即難謂為詐害行為（最高法院51年台上字第302號民事判決
    意旨參照）。
　⒉被告連乙華設定如附表一所示土地、建物最高限額抵押權各3
    30萬元予被告李德清，此為本院論述如前，則被告間以如附
    表所示不動產買賣價金與345萬元借款本金債務為抵銷，即
    屬清償具有優先受償之債務。原告雖提出本院執行處109年1
    0月17日函文為據（本院卷第287、288頁），主張如附表所
    示不動產所示土地最低拍賣價格381萬6,000元、如附表二所
    示土地之最低拍賣價格為106萬7,400元。然原告自104至108
    年以來多次聲請對被告連乙華強制執行，皆因執行無結果，
    而換發債權憑證乙節，有繼續執行紀錄表可佐（本院卷第20
    -22頁），而依本院執行處前揭函文所載，該2筆土地之最低
    拍賣價格最後因無人應買，經本院執行處依強制執行法第80
    條之1第1、2項規定，於109年10月17日發文撤銷查封，參酌
    如附表所示2筆土地，於70年9月5日起即登記於被告連乙華
    名下，有該所有權狀在卷可佐（本院卷第72、262頁），可
    認被告連乙華該2筆土地歷經多年強制執行程序，最終仍無
    人應買，故該核定之最低拍賣價格與客觀市價應有相當之落
    差，且如附表一、二所示土地各為17人所共有（本院卷第82
    -90、247-251頁），產權並非單純，亦足以影響承購意願，
    是被告爭執該拍賣底價過高等節，並非無據，此外，經本院
    通知補正後，原告亦未能另行舉證被告間約定抵償之買賣價
    金，有何與市價顯不相當之處，則被告連乙華將如附表所示
    不動產移轉予被告李德清，用以抵償本金345萬元之具有優
    先受償權債務，對於普通債權人而言，自難認符合詐害債權
    之要件。
　㈢原告雖提出來電錄音譯文為證（本院卷第194-196頁），主張
    被告李德清於108年1月11日來電欲協商被告連乙華積欠原告
    之債務，顯見被告2人明知積欠原告債務未清償，卻移轉系
    爭不動產，應為蓄意脫產。然此為被告所否認，被告李德清
    辯稱是於108年1月2日簽訂借款約定書後，才受被告連乙華
    委託與原告協商還款。而被告連乙華係於108年1月2日簽立
    借款約定書，向被告李德清借款180萬元，有該借款約定書
    可佐（本院卷第134頁），是被告間第一筆借款日期早於被
    告李德清致電原告公司協商債務之前，原告就此未進一步舉
    證，自難認被告李德清事前已知悉被告連乙華無法清償原告
    債務，而有意詐害原告債權。
五、被告間系爭不動產移轉登記行為，其原因關係均為有償之買
    賣行為，其買賣價金並無證據可認與市價顯不相當，則此出
    賣形式上固生減少被告連乙華積極財產之結果，但同時亦減
    少其既存之最高限額抵押債務，並未害及原告一般債權之滿
    足，尚難謂此買賣行為係詐害原告債權之行為。從而，原告
    主張：系爭贈與、買賣行為為詐害債權之行為，依民法第24
    4條第1項、第2項、第4項定，撤銷被告間就系爭不動產之贈
    與、買賣及所有權移轉登記行為，將系爭不動產之所有權移
    轉登記塗銷並回復登記等節，為無理由，應予駁回。
六、本件事證已臻明確，兩造其餘攻防方法及舉證，經本院斟酌
    後，核與判決結果不生影響，爰不予逐一論駁。
七、訴訟費用負擔：民事訴訟法第78條。　　
　　
中　　華　　民　　國　　111 　年　　11　　月　　24　　日
                  宜蘭簡易庭　法　官　蕭淳元
以上正本係照原本作成。　　　　　　　　　
如對本判決上訴，須於判決送達後20日內向本院提出上訴狀（應
附繕本）。
如委任律師提起上訴者，應一併繳納上訴審裁判費。
中　　華　　民　　國　　111 　年　　11　　月　　24　　日
                               書記官  邱信璋
附表一
 土    地    標    示 編號 01  建    物    標    示 編號 01  坐落 宜蘭縣宜蘭市艮門三段  基地坐落 艮門三段320地號  地號 320  建號 269  地目   門牌號碼 宜蘭市○○路00巷00號  面積 1121.01㎡  層次 1層     面積 39.22㎡   權利範圍  190999/0000000  附屬建物 廚房11.66㎡      權利範圍 全部 

附表二
 土    地    標    示 編號 01  建    物    標    示 編號   坐落 宜蘭縣宜蘭市艮門三段  基地坐落   地號 554  建號   地目   門牌號碼   面積 434.02㎡  層次      面積    權利範圍  1/24  附屬建物       權利範圍